【裁判字號】    98,上更(一),120
【裁判日期】    981030
【裁判案由】    妨害投票
【裁判全文】
臺灣高等法院高雄分院刑事判決     98年度上更(一)字第120號
上  訴  人
即  被  告  甲○○
            丁○○
            丙○○
            戊○○
上列上訴人等因妨害投票案件，不服臺灣高雄地方法院97年度訴
字第337 號中華民國98年8 月20日第一審判決（起訴案號：臺灣
高雄地方法院檢察署96年度選偵字第61號），提起上訴，判決後
，經最高法院發回更審，本院判決如下：
     主  文
原判決關於甲○○、丁○○、丙○○、戊○○部分撤銷。
甲○○共同意圖使特定候選人當選，以虛偽遷徒戶籍取得投票權
而為投票，累犯，處有期徒刑柒月，褫奪公權年；減為有期徒
刑月又拾伍日，如易科罰金，以銀元佰元即新台幣玖佰元折
算壹日，褫奪公權壹年陸月。
丁○○、丙○○、戊○○均無罪。
     事  實
一、甲○○前曾於民國（下同）90年間犯偽造文書罪，經本院判
    處有期徒刑6 月確定，於90年12月27日易科罰金執行完畢。
    詎仍不知悔改，其係95年6 月10日所舉辦之「高雄縣鳳山市
    誠正里第10屆里長選舉」之里長候選人，明知依公職人員選
    舉罷免法第15條第1 項規定，在各該選舉區繼續居住4 個月
    以上者，方取得該選舉區之選舉人資格而為投票權人，竟為
    求順利當選高雄縣鳳山市誠正里里長，明知與其具血緣或姻
    親關係之丁經宇、涂燕如、丁敦仁、丁新發等人（丁經宇、
    涂燕如、丁敦仁、丁新發均業經本院以97年度上訴字第764
    號判決各判處有期徒刑3 月，均減刑為有期徒刑1 月又15日
    ，且均褫奪公權1 年，緩刑2 年確定）皆並未實際居住於高
    雄縣鳳山市誠正里，仍分別與渠等共同基於妨害投票之犯意
    聯絡與行為分擔，利用遷入幽靈人口增加選舉權人足以影響
    選舉結果之方式，提供位於高雄縣鳳山市誠正里黃埔新村東
    五巷124 之1 號之戶籍地址（下稱上開住址），供丁經宇、
    涂燕如、丁敦仁、丁新發等人分別於如附表一「遷入時間欄
    」所示之時間，陸續將戶籍由如附表「原設籍地欄」所示高
    雄縣鳳山市誠正里以外之原設籍地址遷入，藉以在設籍4 個
    月後取得該選舉區之投票權（即俗稱幽靈人口），以求增加
    票源順利當選。嗣高雄縣選舉委員會依高雄縣鳳山市戶政事
    務所之戶籍登記，將丁經宇、涂燕如、丁敦仁、丁新發等人
    編入高雄縣鳳山市第10屆誠正里里長選舉人名冊並公告確定
    ，丁○○等人並於95年6 月10日之高雄縣第10屆里長選舉投
    票日前往高雄縣鳳山市誠正里第78投票所投票，足以改變投
    票選舉人數之計算、得票率之基礎，以此方法使高雄縣鳳山
    市誠正里第10屆里長選舉之投票發生不正確之結果。
二、案經乙○○告發由臺灣高雄地方法院檢察署檢察官偵查起訴
    。
     理  由
壹、證據能力部分：
    本案卷內各項事證，因檢察官及被告等對於該等證據之證據
    能力均表示並不爭執，則法律規定被告以外之人於審判外之
    言詞或書面陳述，雖因屬傳聞證，原則上固無證據能力，然
    當事人既未爭執證據能力，本院審酌該等證據作成時並無不
    當之情形，認為以之作為被告甲○○犯罪之證據，應屬適當
    ，依刑事訴訟法第159 條之5 第1 項規定，認應有證據能力
    ，但尚非不得作為被告等無罪部分之彈劾證據。
貳、實體部分：
甲、被告甲○○有罪部分
一、訊據上訴人即被告甲○○固不否認丁經宇、涂燕如、丁敦仁
    、丁新發有前揭遷址至其設籍之上開住址之事實，惟矢口否
    認有何虛偽遷徒戶籍取得投票權而為投票之犯行，辯稱：丁
    經宇是我大哥，涂燕如是我大嫂、丁新發是我弟弟、丁敦仁
    為我姪兒即丁新發之兒子，上開住址是我父母老家，我與父
    母設籍在那裡，丁經宇、丁新發也是在那裡出生的，雖然現
    在丁經宇等4 人已不住在那裡，但他們只是因人生規劃遷回
    老家，與我的里長選舉沒有關係云云。經查：
  (一)共同被告丁經宇、涂燕如、丁敦仁、丁新發等人均未實際居
    住於上開地址，丁經宇原係設籍於台北市松山區○○○路○
    段291 巷44弄22號，實際居住台中市○○區○○街268 號、
    涂燕如、丁敦仁則均設籍於台中市○○區○○街268 號、丁
    新發設籍於高雄縣鳥松鄉○○村○○路89之5 號10樓，係為
    被告甲○○參與上開里長選舉，始遷入上開地址，里長選舉
    後即又遷出上開地址之事實，業據渠等4 人於原審審理時坦
    白承認，渠等並經原審先行於97年3 月24日同案均以妨害投
    票正確罪判刑確定，有判決書在卷足憑。
  (二)被告甲○○於原審行準備程序時亦已供承：「我承認部分犯
    罪事實，但不承認丁○○、丙○○、戊○○3 人遷址之犯行
    （見原審卷第102 頁），於原審審理時且稱：「我承認犯行
    ，與選舉有關」等語（見原審卷第144 頁）；上開地址，經
    國防部陸軍司令部及陸軍第八軍團指揮部分現場履勱結果，
    認該卷舍天花板輕鋼架垮下無法居住之情形，有該陸軍司令
    部95年4 月26日邢節字第0950002522號函及陸軍第八軍團指
    揮部95年5 月2 日實雲字第0950004316號函在卷足稽（見選
    他字第21號卷第4 頁、第69頁）；此外，復有高雄縣鳳山市
    第10屆市民代表暨里長選舉第0078投票所鳳山市誠正里選舉
    人名冊影本各1 份、鳳山市誠正里甲○○第16人戶籍遷入、
    遷出紀錄統計表影本1 紙、戶籍遷入、遷出除戶、現戶戶籍
    資料影本13份、高雄縣黃埔新村自治會甲○○會長124 之1
    號眷舍空置違規使用95年4 月19日會勘會議紀錄影本1 紙、
    高雄縣黃埔新東五巷124 之1 號建物現勘紀錄及照片影本1
    份等附卷足資佐證（見同上卷第24頁、153 頁、選偵字第61
    號卷第15、17頁）。
  (三)綜上所述，被告甲○○均明知丁經宇、涂燕如、丁敦仁、丁
    新發等4 人均實際未居住於上開地址，為使丁經宇等4 人取
    得選舉人資格，而讓渠等遷入上開地址，意圖使里長選舉發
    生不正確之結果，事證已甚明確，所辯要係卸責之詞，不足
    採信，其犯行洵堪認定。
二、被告甲○○行為後，刑法已於95年7 月1 日修正公布施行，
    爰將刑法修正後，下列之法律適用分述於后：
  (一)修正後之刑法第28條已將原規定共同「實施」犯罪，修正為
    共同「實行」犯罪，原「實施」之概念，包含陰謀、預備、
    手及實行等階段之行為，修正後僅共同「實行」犯罪，始
    成立共同正犯，是新法共同正犯之範圍已有限縮，排除陰謀
    犯、預備犯之共同正犯，比較新舊法，以新法對被告較為有
    利。
  (二)修正前刑法第47條規定，行為人受徒刑執行完畢後5 年內再
    犯有期徒刑以上之罪，即構成累犯，修正後刑法第47條第1
    項，則以出於故意再犯有期徒刑以上之罪者始構成累犯，本
    件不論依修正前、後之規定，雖均構成累犯，但究以新法對
    被告較為有利。
  (三)修正前刑法第41條第1 項就易科罰金之折算標準，係規定以
    1 元以上3 元以下折算1 日，而修正前罰金罰鍰提高標準條
    例第2 條前段（現已刪除）規定，就其原定數額提高為100
    倍折算1 日，修正前易科罰金之折算標準，應以銀元300 元
    即新台幣900 元折算1 日，惟修正後之刑法第41條第1 項後
    段則規定：「犯最重本刑為5 年以下有期徒刑以下之罪，而
    受6 個月以下有期徒刑或拘役之宣告者，得以新臺幣1,000
    元、2,000 元或3,000 元折算1 日，易科罰金。」比較修正
    前後易科罰金折算標準，以修正前之規定較有利於被告，自
    應依刑法第2 條第1 項前段規定，適用修正前之刑法第41條
    第1 項前段規定，定其折算標準。
三、按所謂使投票發生不正確結果，並非僅使候選人之當選或不
    當選而已，舉凡與投票直接有關之結果，均包括在內。而實
    際非居住該選舉區之人以虛報遷入之手段，偽詐取得選舉權
    ，復於選舉時前往投票，只要其非法使有投票權之人投票，
    無論其投給何人，均會對選區之投票率、各候選人得票率等
    結果發生不正確影響，已影響本應只有真正選舉人參與之選
    舉的投票結果，當然使投票發生不正確結果，不待其必投給
    特定候選人才妨害投票結果之正確性。況選舉幽靈人口可適
    用刑法第146 條，於法律適用上並無疑問（最高法院88年度
    臺上字第4210號、第6728 號 判決參照）；又按行為後法律
    有變更，應依刑法第2 條第1 項從舊從輕原則予以比較適用
    者，以新舊法均有處罰之規定時，始有其適用。修正前刑法
    第14 6條第1 項規定：「以詐術或其他非法之方法，使投票
    發生不正確之結果或變造投票之結果者，處五年以下有期徒
    刑」，所謂「其他非法之方法」，即指除詐術外，其他一切
    非法律所允許之方法均屬之，並不以構成刑事法上犯罪之非
    法行為為限。嗣96年1 月24日修正增列第2 項：「意圖使特
    定候選人當選，以虛偽遷徙戶籍取得投票權而為投票者，亦
    同」，其立法理由係以：「為使『其他非法之方法』之不確
    定法律概念明確化，且考量台灣地區選舉文化之特性（地域
    性、宗族性），以及現未實際居住於戶籍地者有數百萬人，
    其因就業、就學、服兵役未實際居住於戶籍地，或為子女學
    區、農保、都會區（或特定地區）福利給付優渥，或其他因
    素而遷籍於未實際居住地，其原因不一，然此與意圖支持特
    定候選人當選，進而遷徙戶籍之情形不同，並非所有籍在人
    不在參與投票均須以刑罰相繩，是以第二項以意圖使特定候
    選人當選虛偽遷徙戶籍投票者，為處罰之對象」。則依上開
    修正增列第2 項規定觀之，修正前之所謂：「其他非法之方
    法」，固包括行為人係以不實遷入戶籍之方式，致未實際居
    住於選舉區取得投票權而投票者，但與上開修正後規定同，
    均應以行為人在主觀上有「為使某特定候選人當選之意圖」
    為限，非謂凡以不實遷入戶籍之方式，致未實際居住於選舉
    區取得投票權而投票者，即該當修正前刑法第146 條第1 項
    之構成要件，故該修正增訂之規定而言，修正前規定並未較
    有利於被告（最高法院97年度台上字第471 號判決參考）。
    是修正前刑法第146 條第1 項所謂以其他非法之方法，使投
    票發生不正確之結果或變造投票之結果者之規定，與修正後
    增列同條第2 項所稱以意圖使特定候選人當選，以虛偽遷徙
    戶籍取得投票權而為投票之規定，並無有利不利之情形可言
    ，祇是法律概念明確化，非屬法律之變更，合先敘明。核被
    告甲○○所為，係犯刑法第146 條第2 項之意圖使特定候選
    人當選虛偽遷徙戶籍投票罪。公訴人認係犯同法第146 條第
    1 項之罪，尚有未恰，起訴法條應予變更。被告甲○○與同
    案被告丁經宇、涂燕如、丁敦仁、丁新發間，分別就上開犯
    行，有犯意之聯絡及行為之分擔，均應依刑法第28條論以共
    同正犯，被告甲○○先後多次與丁經宇、涂燕如、丁敦仁、
    丁新發等人共同於附表一所示之時間，以虛偽遷徙戶籍取得
    投票權而為投票之數行為，係使該次投票發生一個不正確之
    結果，以實現同一個犯罪為目的，侵害同一個法益，其各次
    之舉動應認係全部犯罪行為之一部，係屬接續犯；又被告甲○○前曾於90年間犯偽造文書罪，經本院判處有期徒刑6 月
    確定，於90年12月27日易科罰金執行完畢，此有臺灣高等法
    院被告前科紀錄表1 份在卷可查，其於有期徒刑執行完畢後
    5 年內，故意再犯本件有期徒刑以上之罪，為累犯，應依修
    正後之刑法第47條第1 項規定加重其刑。
四、原審就被告甲○○部分予以論罪科刑，固非無見，然查並無
    證據足以證明被告與丁○○、丙○○、戊○○3 人有共同犯
    妨害投票正確罪之犯行（理由容後述），原判決竟認被告
    甲○○與丁○○、丙○○、戊○○共犯上開之罪，自有未洽
    ，被告甲○○否認全部犯罪而指摘原判決對其論罪科刑為不
    當，雖無理由，惟原判決此部分既有可議，即無可維持，應
    由本院將原判決此部分撤銷，審酌被告甲○○為里長候選人
    ，為圖當選竟與其有血緣或姻親關係之大哥丁經字、大嫂涂
    燕如、弟弟丁新發、姪子丁敦仁共謀以虛偽遷徒戶籍取得投
    票權之方式，使投票發生不正確之結果，扭曲選舉制度之真
    實目的，其犯罪情節輕丁經宇、涂燕如、丁新發、丁敦仁等
    為重，丁經宇等4 人業經原審判處有期徒刑3 月，減為有期
    徒刑1 月又15日，確定等一切情狀，爰予科處有期徒刑柒月
    ，再「以犯本章之罪或刑法第6 章之妨害投票罪，宣告有期
    徒刑以上之刑者，並宣告褫奪公權」，公職人員選舉罷免法
    第113 條第3 項（即於96年11月7 日公職人員選舉罷免法修
    正前第98條第3 項規定，因僅為條號移列，並無實質修正，
    是無新舊法比較之問題）定有明文，而此項褫奪公權之宣告
    ，寓有強制性，為刑法第37條第2 項之特別規定，不受宣告
    6 月以上有期徒刑之限制，法院自應優先適用（最高法院81
    年度台非字第246 號判決要旨參照）。雖刑法第37條第2 項
    於95年7 月1 日修正施行後已修正為「宣告一年以上有期徒
    刑者」，惟因公職人員選舉罷免法第113 條係屬特別規定，
    仍不受此部分宣告刑期間修正之影響，而同條關於褫奪公權
    期間之宣告並未修正，是以，刑法第37條第2 項之前揭修正
    本件而言不生有利、不利之影響，故無比較新舊法之問題，
    而應逕依修正後刑法第37條第2 項規定諭知褫奪公權期間，
    爰另依公職人員選舉罷免法第113 條第3 項之規定，宣告被
    告甲○○褫奪公權年，又被告甲○○犯罪時係在96年4 月
    24日以前，所犯之罪合於中華民國96年罪犯減刑條例第2 條
    第3 款所定之減刑條件，應依該條例規定減輕其宣告刑刑期
    、褫奪公權二分之一，即有期徒刑月又拾伍日、褫奪公權
    壹年陸月，並諭知有期徒刑如易科罰金以銀元佰元即新台
    幣玖佰元折算壹日。
乙、被告丁○○、丙○○、戊○○無罪及被告甲○○不另為無罪
    諭知部分：
一、公訴意旨略以：甲○○為高雄縣鳳山市誠正里第10屆里長候
    選人，明知丁○○、丙○○、戊○○等人，並未實際居住於
    該誠正里戶籍地之事實，竟與丁○○等人，基於使投票發生
    不正確之犯意聯絡，以虛報遷入戶籍之方法，提供戶籍住址
    高雄縣鳳山市誠正里黃埔新村東五巷124 之1 號，供丁○○
    等人陸續將戶籍遷入該址，詳如附表二所示，藉以使丁○○
    等人在設籍4 個月後取得該選舉區之投票權（即俗稱幽靈人
    ），以求增加票源順利當選。嗣高雄縣選舉委員會依高雄縣
    鳳山市戶政事務所之戶籍登記，將丁○○、丙○○、戊○○
    等人編入高雄縣鳳山市第10屆誠正里里長選舉人名冊並公告
    確定，丁○○等人並於95年6 月10日之高雄縣第10屆里長選
    舉投票日前往高雄縣鳳山市誠正里第78投票所投票，足以改
    變投票選舉人數之計算、得票率之基礎，以此方法使高雄縣
    鳳山市誠正里第10屆里長選舉之投票發生不正確之結果。因
    認甲○○不無分別與丁○○、丙○○、戊○○共犯刑法第14
    6條第1項之妨害投票正確罪嫌云云。
二、按犯罪事實，應依證據認定之，無證據不得認定犯罪事實；
    又不能證明被告犯罪者，應諭知無罪之判決，刑事訴訟法第
    154 條第2 項、第301 條第1 項分別定有明文定。次按認定
    不利於被告之證據須依積極證據，苟積極證據不足為不利於
    被告事實之認定，即應為有利被告之認定，更不必有何有利
    之證據；又犯罪事實之認定，應憑證據，如無相當之證據，
    或證據不足以證明，自不得以推測或擬制之方法，以為裁判
    之基礎；又依刑事訴訟法第161 條第1 項之規定，檢察官就
    被告犯罪事實，應負舉證責任，並指出證明之方法，因此，
    檢察官對於起訴之犯罪事實，應負提出證據及說服之實質舉
    證責任，倘其所提出之證據，不足為被告有罪之積極證明，
    或其指出證明之方法，無從說服法院以形成被告有罪之心證
    ，基於無罪推定之原則，自應為被告無罪判決之諭知（最高
    法院30年上字第816 號判例、40台上字第86號、92年台上字
    第128 號判例參照）。
三、公訴人認定被告甲○○、丁○○、丙○○、戊○○等涉有前
    揭妨害投票正確罪犯行，係以被告甲○○等人於警偵訊時均
    供認丁○○、丙○○、戊○○3 人實際上並未居住該鳳山市
    黃埔新村東五巷124 之1 號，且該址經國防部派員實地勘查
    ，眷舍天花板輕鋼架垮下，確已無法居住，現該眷舍空置，
    有國防部陸軍司令部及陸軍第八軍團函可稽，並有戶籍遷入
    ，遷出除戶現戶戶籍資料及高雄縣鳳山市第10屆鳳市市誠正
    里選舉人名冊附卷可參等情，為其論據。惟訊據被告甲○○
    丁○○、丙○○、戊○○則均堅決否認有何妨害投票正確罪
    之犯行，被告甲○○辯稱：丁○○、丙○○、戊○○原即居
    住在誠正里選舉區，只是為了有人收受信件方便，將戶籍遷
    到伊黃埔新村東五巷戶籍地，此與幽靈人口不一採等語。被
    告丁○○辯稱：伊在94年間就已經搬到誠正里黃埔新村西一
    巷46號居住，因屋主不讓伊設籍該處，伊是台中人，為工作
    關係一人住在高雄，因怕無法收到信件，才想到將戶籍遷到
    伊認識之村長甲○○戶籍地等語。被告丙○○、戊○○辯稱
    丙○○原即住在該黃埔新村眷村，93年間丙○○在國外跑船
    ，出事回台灣，要與戊○○同居，戊○○原是在高雄市○○
    區○○路與兒女同住，為與丙○○同居，先是搬到黃埔新村
    西五巷川府餐廳林老闆之房屋居住，後因鄰居狗吠之事與狗
    之女飼主發生不快，才又租住同村西一巷薛媽媽之房子，因
    薛媽媽不讓渠等設籍，經甲○○幫忙，渠等才會在甲○○之
    東五巷住址設籍，渠等也是住在誠正里原即有投票權，並不
    是為了選舉才遷設戶口之幽靈人口等語。經查：
  (一)本案法務部調查局高雄縣調查站（下稱高雄縣調站）及檢察
    官偵查時並未對被告丁○○製作筆錄；而被告丁○○於原審
    及本院歷次審理時均供稱：伊是租住高雄縣鳳山市誠正里黃
    埔新村西一巷146 之1 號，是為收信方便，才遷至同村東正
    巷124 之1 號等語，並有證人即屋住顧榮仙提出之其與被告
    丁○○所簽訂自94年元月1 日至同年12月31日之房屋租賃契
    約，及被告丁○○所提出其與顧榮仙自96年元月1 日至同年
    12月31日之房屋租賃契約附卷可稽（見本院上訴卷第124-13
    0 頁）。證人即屋主顧榮仙於本院前審審理時亦結證稱：丁○○從94元月1 日起有向伊承租黃埔新村的房子，伊因常出
    國，如果在國內，丁○○就將房租交給伊，每月房租3,000
    元，伊如不在國內，請求林春玉幫忙代收，最初簽訂的租期
    是從94年元月1 日起至同年12月為止，後因為眷舍要改建，
    只是用口頭承諾，未訂書面契約，林春玉、丁○○都是住伊
    西一巷146 之1 號加蓋的房間，林春玉住前面、丁○○住後
    面，該址屬誠正里，我們眷村將房屋出租常通都不讓租戶把
    戶籍遷進來等語（見本院上訴字卷第122 、123 頁）。證人
    林春玉於本院前審審理時亦證稱：丁○○有在黃埔新村西一
    巷146 之1 號租屋，房東太太（即顧榮仙）有託管理等語（
    見本院上訴字卷第121 頁），稽諸被告丁○○於原審、本院
    前審及其上訴最高法院之筆錄或書狀，均載：「住台灣省高
    雄縣鳳山市黃埔新村東五巷124 之1 號，居台灣省高雄縣鳳
    山市黃埔新村西一巷146 之1 號」，而黃埔新村東一巷至東
    六巷及西一巷至西六巷均屬誠正里之範圍，亦據被告甲○○
    供明在卷，並有卷附案外人甘宗增、楊忠勤、楊培愷在同村
    西五巷之住址亦均記載屬「誠正里」之情可考（見選偵字第
    61號第19-26 頁），參核上開各項事證，足見被告丁○○所
    辯其雖將戶籍遷移至鳳山市誠正里黃埔新村東五巷124 之1
    號，然其實際確有住在同里西一巷146 之1 號乙節，應非虛
    妄而可採信。
  (二)被告丙○○、戊○○所辯伊等當時確有向薛媽媽（即呂俊）
    承租鳳山市黃埔新村西一巷5 號房屋居住乙情，業據其提出
    簽約日期94年12月1 日之房屋租賃契約書1 份為證。證人即
    呂俊之女婿張伯崇於原審證稱：丙○○、戊○○確有向伊岳
    母承租上開房屋，伊夫妻住台北，偶而回來，2 人提議要補
    簽房屋租賃契約，該契約是伊妻薛瑩之筆跡，是在誠正里自
    治會辦公室簽的，簽約時伊有在場，伊岳母現已八十多歲，
    在養護中心就養中，而伊妻因中風，現還在家中復健中，又
    眷村房屋出租，因怕將來改建時租戶賴著不搬，故很少簽訂
    租約，是伊等回來後，才提議要補簽約等語（見本院上訴字
    卷第177 、178 頁）；稽諸被告丙○○於檢察官偵查、原審
    及本院歷次審理時，被告戊○○於高雄縣調查、檢察官偵查
    、原審及本院歷次審理時，迭次供稱：當時渠等實際係租住
    同黃埔新村西一巷5 號等情不移，核與共同被告甲○○於高
    雄縣調查站調查、原審及本院歷次審理時之供述亦相符合，
    是被告丙○○、戊○○於將戶籍遷至誠正里黃埔新村東五巷
    124 之1 號，渠等實際係租住在同里黃埔新村西一巷15號之
    情，亦堪認定。
  (三)查被告甲○○固同意被告丁○○、丙○○、戊○○將戶籍遷
    徙至其設籍之前揭黃埔新村東五巷124 之1 號；然被告丁○○、丙○○、戊○○實際皆居住於同為誠正里之黃埔新村西
    五巷、西一巷，此與實際未居住於選舉區，為取得投票權，
    虛偽設籍之幽靈人口，主觀上有「為使某特定候選人當選之
    意圖」，者究屬有間，不能因被告丁○○、丙○○、戊○○
    並未居住於渠等設籍之該黃埔東五巷124 之1 號，而被告甲○○竟同意其3 人設籍即認被告甲○○、丁○○、丙○○、
    戊○○均應負刑法第146條第1項之妨害投票正確罪責。
四、綜上所述，並無確切之事證足證被告甲○○、丁○○、丙○○、戊○○等就此部分有妨害投票正確罪之犯行，此部分被
    告等被訴犯罪即屬不能證明。原審未予詳察，遽對被告丁○○、丙○○、戊○○等論罪科刑，自有未洽，被告丁○○、
    丙○○、戊○○等上訴否意犯罪，而指原判決此部分論罪科
    刑為不當，非無理由，應由本院將原判決此部分撤銷，諭知
    丁○○、丙○○、戊○○無罪。至被告甲○○此部分被訴犯
    罪雖屬不能證明，惟因前揭科刑部分有接續犯之實質上一罪
    關係，故不另為無罪之諭知。
五、原審同案被告李鳳池部分，業經原判決諭知無罪確定，故不
    再論列。
據上論斷，應依刑事訴訟法第369 條第1 項前段、第364 條、第
299 條第1 項前段、第301 條第1 項、公職人員選舉罷免法第11
3 條第3 項、刑法第2 條第1 項前段、第28條、第146 條第2 項
、第47條第1 項、第37條第2 項、中華民國96年罪犯減刑條例第
2 條第1 項第3 款、第7 條、第9 條、第14條，判決如主文。
本案經檢察官陳國全到庭執行職務。
中    華    民    國    98    年    10    月    30    日
                  刑事第四庭    審判長法  官  蕭權閔
                                      法  官  林水城
                                      法  官  陳吉雄
以上正本證明與原本無異。
如不服本判決應於收受本判決後10日內向本院提出上訴書狀，其
未述上訴理由者，並得於提起上訴後10日內向本院補提理由書
狀（均須按他造當事人之人數附繕本)「 切勿逕送上級法院」。
中    華    民    國    98    年    11    月    3     日
                                      書記官  郭蘭蕙
附錄本判決論罪科刑法條：
中華民國刑法第146條第2項
意圖使特定候選人當選，以虛偽遷徙戶籍取得投票權而為投票者
，亦同。
附表一
 ┌──┬───┬──────┬─────────┬─────────┐
 │編號│姓名  │原設籍地    │遷入戶籍          │遷出戶籍          │
 │    │      │            ├─────────┼─────────┤
 │    │      │            │遷入時間          │遷出時間          │
 ├──┼───┼──────┼─────────┼─────────┤
 │ 1  │丁經宇│臺北市松山區│高雄縣鳳山市誠正里│臺北市松山區安平里│
 │    │      │安平里南京東│黃埔新村東五巷124 │南京東路5段291 巷 │
 │    │      │路5段291 巷 │之1號             │44弄22號          │
 │    │      │44弄22 號   ├─────────┼─────────┤
 │    │      │            │95年1月19日       │95年6月30 日      │
 ├──┼───┼──────┼─────────┼─────────┤
 │ 2  │涂燕如│臺中市南屯區│高雄縣鳳山市誠正里│臺中市南屯區黎明里│
 │    │      │黎明里干城街│黃埔新村東五巷124 │干城街268號       │
 │    │      │268號       │之1號             │                  │
 │    │      │            ├─────────┼─────────┤
 │    │      │            │95年1月26日       │95年6月28日       │
 ├──┼───┼──────┼─────────┼─────────┤
 │ 3  │丁敦仁│臺中市南屯區│高雄縣鳳山市誠正里│臺北市松山區安平里│
 │    │      │黎明里干城街│黃埔新村東五巷124 │南京東路5段291 巷 │
 │    │      │268號       │之1號             │44弄22號          │
 │    │      │            ├─────────┼─────────┤
 │    │      │            │95年1月26日       │95年7月20日       │
 ├──┼───┼──────┼─────────┼─────────┤
 │ 4  │丁新發│高雄縣鳥松鄉│高雄縣鳳山市誠正里│未遷出            │
 │    │      │夢裡村明湖路│黃埔新村東五巷124 │                  │
 │    │      │89之5號10樓 │之1號             │                  │
 │    │      │            ├─────────┼─────────┤
 │    │      │            │95年2月7日        │                  │
 └──┴───┴──────┴─────────┴─────────┘
附表二
┌──┬───┬──────┬─────────┬─────────┐
│編號│姓名  │原設籍地    │遷入戶籍          │遷出戶籍          │
│    │      │            ├─────────┼─────────┤
│    │      │            │遷入時間          │遷出時間          │
├──┼───┼──────┼─────────┼─────────┤
│ 1. │丁○○│高雄市前鎮區│高雄縣鳳山市誠正里│未遷出            │
│    │      │竹北里建華街│黃埔新村東五巷124 │                  │
│    │      │14巷10弄1之3│之1號             │                  │
│    │      │號          ├─────────┼─────────┤
│    │      │            │95年1月23日       │                  │
├──┼───┼──────┼─────────┼─────────┤
│ 2. │丙○○│高雄市苓雅區│高雄縣鳳山市誠正里│高雄市苓雅區林華里│
│    │      │林華里廣西路│黃埔新村東五巷124 │廣西路4巷68號     │
│    │      │4巷68號     │之1號             │                  │
│    │      │            ├─────────┼─────────┤
│    │      │            │95年2月10日       │95年8月23日       │
├──┼───┼──────┼─────────┼─────────┤
│ 3. │戊○○│高雄市苓雅區│高雄縣鳳山市誠正里│高雄市苓雅區林華里│
│    │      │林華里廣西路│黃埔新村東五巷124 │廣西路4巷68號     │
│    │      │4巷68號     │之1號             │                  │
│    │      │            ├─────────┼─────────┤
│    │      │            │95年2月10日       │95年8月23日       │
└──┴───┴──────┴─────────┴─────────┘


司法院資訊處製作；財團法人民間司法改革基金會備份。
